臺灣新竹地方法院刑事判決
109年度交易字第640號
公  訴  人  臺灣新竹地方檢察署檢察官
被      告  王文發



上列被告因過失致重傷案件，經檢察官提起公訴（109年度調偵
字第127號），被告於準備程序中就被訴事實為有罪之陳述，告
以簡式審判之旨，並聽取公訴人及被告之意見後，裁定進行簡式
審判程序審理，本院判決如下：
    主  文
甲○○犯過失傷害致重傷罪，處有期徒刑陸月，如易科罰金，以新
臺幣壹仟元折算壹日。
    事  實
甲○○於民國108年7月5日6時20分許，駕駛車牌號碼000-0000號自
用小貨車，沿新竹縣湖口鄉民生街由南往北方向倒車，至該路段
83號前時，本應注意汽車倒車時，應顯示倒車燈光或手勢後，謹
慎緩慢後倒，並應注意其他車輛及行人，而當時天候晴、日間自
然光線、柏油路面乾燥、無缺陷、無障礙物、視距良好等一切情
狀，客觀上並無不能注意之情事，竟疏未注意後方狀況而貿然倒
車，因而推撞停放後方由朱兆景（另經臺灣新竹地方檢察署檢察
官為不起訴處分）所駕駛之車牌號碼0000-00號自用小貨車，致
朱兆景之自用小貨車遭撞及往後位移碰撞沿民生街由南往北方向
行走之行人邱春妹，致邱春妹因此倒地，受有硬腦膜下出血、蜘
蛛網膜下腔出血、癲癇、左腳靜脈栓塞、水腦症，於受傷後併發
大腦動脈梗塞，後續恢復癒後不佳，目前癱瘓臥床呈意識不清併
植物人狀態，已達於身體或健康有重大不治或難治之重傷害結果
。甲○○於肇事後，在有偵查犯罪職權之機關或公務員查知犯人前
，於處理人員前往現場處理時在場，並當場承認為肇事人，自首
接受裁判。
    理  由
壹、程序部分：
    被告甲○○所犯本件之罪，係死刑、無期徒刑、最輕本刑為3
    年以上有期徒刑以外之罪，亦非高等法院管轄之第一審案件
    ，於本院準備程序進行中，被告先就被訴事實為有罪之陳述
    ，經告知被告簡式審判程序之旨，並聽取公訴人及被告之意
    見後，依刑事訴訟法第273 條之1 第1 項規定，裁定本案改
    依簡式審判程序審理，是本件之證據調查，依刑事訴訟法第
    273條之2規定，不受同法第159條第1項、第161條之2、第16
    1條之3、第163條之1及第164條至第170條規定之限制，合先
    敘明。
貳、實體部分：
一、上揭犯罪事實，業據被告於偵查、本院準備程序及審理程序
    時均坦承不諱（見108年度偵字第12275號卷第56頁背面、本
    院卷第36頁、第88頁、第93頁），核與證人即同案被告朱兆
    景於警詢及偵查中供述情節相符（見108年度偵字第12275號
    卷第8-9頁背面、第56頁背面），復有卷附道路交通事故現
    場圖、調查報告表(一)(二)各1份、監視器光碟1片、談話紀
    錄表1份、監視器錄影翻拍照片、現場、車損照片17張暨交
    通部公路總局車輛行車事故鑑定覆議會0000000案覆議意見
    書、交通部公路總局新竹區監理所109年3月9日竹監鑑字第1
    090008973號函、新竹縣湖口鄉公所109年4月21日湖所工字
    第1090002916號函各1份可參（見108年度偵字第12275號卷
    第8頁、第22-25頁、第27-35頁、第37-38頁、第74頁、109
    年度調偵字第127號卷第15頁、第22-24頁），而被害人邱春
    妹確因本件車禍受有硬腦膜下出血、蜘蛛網膜下腔出血、癲
    癇、左腳靜脈栓塞、水腦症，於受傷後併發大腦動脈梗塞，
    後續恢復癒後不佳，目前癱瘓臥床呈意識不清併植物人狀態
    ，已達於身體或健康有重大不治或難治之重傷害結果等事實
    ，有被害人長庚醫療財團法人林口長庚紀念醫院診斷證明書
    1紙、108年12月17日以長庚院林字第1081151571號函等在卷
    可稽（見109年度偵字第12275號卷第14頁、第67頁），足徵
    被告上揭任意性自白核與事實相符，堪以採信。
二、論罪科刑：
（一）按刑法第10條第4項第6款關於重傷害所定「其他於身體或
      健康，有重大不治或難治之傷害。」係指除去同項第1款
      至第5款之傷害，而於身體或健康傷害重大，且不能治療
      或難於治療者而言。此之傷害重大，必須對人之身體或健
      康有重大影響，始足當之（最高法院109年度台上字第394
      6號判決意旨參照）。查被害人邱春妹因本件車禍事故於1
      08年7月5日至長庚醫療財團法人林口長庚紀念醫院就診，
      主要為頭部外傷併硬腦膜下出血，曾接受腦水腹腔引流管
      治療，因被害人受傷害併發前大腦動脈梗塞，後續恢復癒
      後不佳，復原機會很低；暨因腦傷併意識障礙及四肢癱瘓
      ，呈臥床狀態，日常生活需專人照顧等情，有前開長庚醫
      療財團法人林口長庚紀念醫院診斷證明書及函文、新竹馬
      偕紀念醫院診斷證明書，參諸前揭說明，堪認被害人因本
      件事故所受傷勢，已對其身體健康造成重大影響且無法恢
      復，自屬重大不治之重傷害，自屬刑法第10條第4項第6款
      規定之重傷無訛。
（二）核被告所為，係犯刑法第284條後段之過失傷害致人受重
      傷罪。被告於肇事後尚未經有偵查犯罪職權之機關或公務
      員發覺前，主動報警並報明肇事人姓名、地點、請警方前
      往處理，自首並接受裁判，此觀卷附新竹縣政府警察局道
      路交通事故肇事人自首情形紀錄表已明（見109年度偵字
      第12275號卷第15頁），符合自首要件，爰依刑法第62條
      前段之規定，減輕其刑。
（三）爰以行為人之責任為基礎，審酌被告駕駛車輛本應謹慎行
      之，以維自身及其他用路人之安全，然竟於倒車時疏未注
      意後方之車輛而肇事，撞及朱兆景之自用小貨車後，致朱
      兆景之車輛再遭往後位移碰撞被害人而肇致本件車禍事故
      ，造成被害人受有如事實欄所示之傷害，而因腦傷併意識
      障礙及四肢癱瘓，呈臥床狀態，日常生活需專人照顧而受
      有身體重大難治之重傷害，對被害人家屬造成沈重之照護
      及經濟負擔，所為誠屬不該；兼衡被告坦承犯行，然未能
      與被害人家屬達成和解，迄今亦未能為部分賠償等犯後態
      度，兼衡被告犯罪手段、過失情節、過失程度、被害人所
      受傷勢，暨被告自陳高中畢業之智識程度，已判決離婚，
      需扶養未成年之小孩，目前擔任粗工，經濟狀況不佳等家
      庭經濟生活狀況等一切情狀，量處如主文所示之刑，並諭
      知易科罰金之折算標準。
據上論斷，應依刑事訴訟法第273條之一第1項、第299條第1項前
段，判決如主文。
本案經檢察官黃翊雯提起公訴，檢察官孫立婷到庭執行職務。
中　　華　　民　　國　　110 　年　　5 　　月　　5 　　日
                  刑事第七庭    法  官  陳麗芬
以上正本證明與原本無異。
如不服本判決應於收受本判決後20日內向本院提出上訴書狀，上
訴書狀應敘述具體理由。上訴書狀未敘述上訴理由者，應於上訴
期間屆滿後20日內補提理由書狀於本院(均須按他造當事人之人
數附繕本 )「切勿逕送上級法院」。 
中　　華　　民　　國　　110 　年　　5 　　月　　5 　　日
                                書記官  呂苗澂

附錄論罪科刑法條：
中華民國刑法第284條
因過失傷害人者，處一年以下有期徒刑、拘役或十萬元以下罰金
；致重傷者，處三年以下有期徒刑、拘役或三十萬元以下罰金。